【裁判字號】    95,上更(一),316
【裁判日期】    950823
【裁判案由】    毒品危害防制條例
【裁判全文】
臺灣高等法院臺南分院刑事判決     95年度上更(一)字第316號
上  訴  人
即  被  告  丙○○
                    現於臺灣台南監獄台南分監執行中
指定辯護人  本院公設辯護人乙○○
上列上訴人因毒品危害防制條例案件，不服臺灣臺南地方法院91
年度訴字第721號中華民國92年6月5日第一審判決（起訴案號：
臺灣臺南地方法院檢察署91年度偵字第2962號），提起上訴，判
決後經最高法院第一次發回更審，本院判決如下：
    主  文
原判決撤銷。
丙○○無罪。
    理  由
一、公訴意旨略以：被告丙○○基於意圖營利之犯意，於九十一
    年三月十四日下午三時十四分許，在台南市安平區「安億橋
    」旁，著手以新台幣（下同）二千元之價格，販賣第二級毒
    品安非他命予甲○○、林秋雄二人施用時，為在場埋伏之員
    警當場查獲而未得逞，並在丙○○身上扣得第二級毒品安非
    他命一小包（毛重○．六公克）。因認被告丙○○涉犯修正
    前毒品危害防制條例第四條第五項、第二項之販賣第二級毒
    品未遂罪嫌。
二、按犯罪事實應依證據認定之，無證據不得認定犯罪事實；又
    不能證明被告犯罪或其行為不罰者應諭知無罪之判決。刑事
    訴訟法第一百五十四條第二項、第三百零一條第一項分別定
    有明文。次按刑事訴訟法第一百六十一條已於九十一年二月
    八日修正公布，修正後同條第一項規定：檢察官就被告犯罪
    事實，應負舉證責任，並指出證明之方法。因此，檢察官對
    於起訴之犯罪事實，應負提出證據及說服之實質舉證責任。
    倘其所提出之證據，不足為被告有罪之積極證明，或其闡明
    之證明方法，無從說服法官以形成被告有罪之心證，基於無
    罪推定之原則，自應為被告無罪判決之諭知（最高法院九十
    二年度台上字第一二八號判例意旨可資參照）。再按所謂「
    陷害教唆」，係指行為人原不具犯罪之故意，純因司法警察
    之設計教唆，始萌生犯意，進而實施犯罪構成要件之行為者
    而言。申言之，因「陷害教唆」係司法警察以引誘或教唆犯
    罪之不正當手段，使原無犯罪故意之人因而萌生犯意而實施
    犯罪，再進而蒐集其犯罪之證據或予以逮捕偵辦；縱其目的
    係在於查緝犯罪，但其手段顯然違反憲法對於基本人權之保
    障，且已逾越偵查犯罪之必要程度，對於公共利益之維護並
    無意義，其因此等違反法定程序所取得之證據資料，應不具
    有證據能力，準此，行為人若係因司法警察以引誘或教唆犯
    罪之不正當手段，而起意犯罪，此項「陷害教唆」即足以阻
    斷犯罪之成立。
三、本件公訴意旨認被告涉犯上開犯行，無非係以：(一)証人甲○
    ○於警、偵訊時証述被告係販賣毒品與伊之人；(二)自被告身
    上扣得之物確係第二級毒品安非他命等情為主要論罪依據。
    惟訊據被告則堅詞否認有何上開販賣第二級毒品之犯行，辯
    稱「當時係甲○○交付二千元，委請伊向林建成拿毒品安非
    他命，伊並未販賣安非他命」等語。
四、經查：
  (一)本件係因証人甲○○風聞被告販賣第二級毒品牟利，心生不
    滿，遂向警方檢舉被告販賣毒品，並於九十一年三月十四日
    下午三時十四分許，被告攜帶一包安非他命至台南市安平區
    「安億橋」旁，欲交付與証人甲○○（林秋雄陪同在場）時
    ，為在場埋伏員警當場查獲而未遂等情，業據証人甲○○分
    別於警、偵訊及原審審理時証述明確。且証人甲○○係於當
    日下午一、二時許，在台南市○○路三○八號一樓之七林秋
    雄住處，借用林秋雄之電話（○六）0000000號聯絡
    ，並於上揭時間由林秋雄陪同至「安億橋」附近與被告交易
    一節，又據証人林秋雄於原審審理時証述在卷（見原審卷第
    三十頁、第三十一頁）。
  (二)被告於警訊、偵查中亦均坦承：以其0000000000
    行動電話聯絡林建成行動電話0000000000後，至
    台南市○○路○段二十二號郭綜合醫院，向林建成拿取一小
    包安非他命。再於同日下午三時十四分許，至台南市安平區
    「安億橋」旁，欲以二千元之價格，將該包安非他命交予甲
    ○○，但証人甲○○卻嫌該包安非他命太少，隨即為在場埋
    伏之員警查獲等情（見警卷第七頁背面、第八頁、第二十一
    頁、第三十七頁正背面）；於本院審理時亦就上開情節供認
    不諱（見本院更一審卷第三十八頁、第六十九頁、第七十頁
    ）。另証人即在事發現場販賣紅茶之孫慧娟於原審就被告經
    警查獲之情節，亦証述「當日証人林秋雄與另一名男子（係
    指甲○○）騎機車前來，林秋雄從機車上走下來跟我買涼水
    ，突然一個陪他來的男子（即甲○○）很大聲的說『才一點
    點而已，就要二千元，拿去還他』」等情（見原審卷第九十
    八頁）；而案發九十一年三月十四日下午一、二時許，証人
    林秋雄住處電話（○六）0000000號，確有與被告行
    動電話（門號0000000000）通話，被告行動電話
    （門號0000000000），亦有與林建成之行動電話
    （門號0000000000）通話，有台灣大哥大股份有
    限公司之通聯紀錄表可參（見偵查卷第五十二頁）；另証人
    林建成於偵查中亦証述「其行動電話門號為0000000
    000，當天被告有打電話給伊」等情（見偵查卷第八十二
    頁背面）；且上開0000000000行動電話確為証人
    林建成使用，証人林建成又有於本件事發之日，前往郭綜合
    醫院就醫等情，亦有和信電訊股份有限公司之用戶年籍資料
    表、郭綜合醫院函等件附卷足憑（見偵查卷第六十三、六十
    四頁、第八十八、八十九頁）。復有供本案販賣毒品用之安
    非他命乙小包、門號0000000000行動電話乙支扣
    案足資佐證；此外扣案之安非他命經送法務部調查局鑑定結
    果，確係甲基安非他命成分（淨重零點捌公克、包裝重零
    點壹捌公克），又有該局九十一年九月四日檢驗通知書在卷
    足憑（見原審卷第三十四頁）；足認証人甲○○上開証述非
    虛，本件確係因証人甲○○向警方檢舉被告販賣毒品安非他
    命，並與被告以電話聯絡購買毒品安非他命，被告並因而向
    証人林建成拿取毒品至上開交易地點，欲以二千元之價格販
    售扣案之安非他命與甲○○無訛，被告上開所辯「僅受甲○
    ○之託向林建成拿毒品交付」云云，自無可採。
  (三)惟查，証人即承辦警員鍾見清於原審審理時結證稱「甲○○
    是在十一時許打電話進來檢舉，我們請他下午一時來做筆錄
    ，他是做完筆錄後他打我的手機及刑事組說他們要交易，我
    們才去埋伏的」等語（見原審卷第六十九頁）。再佐以証人
    甲○○係於同日上午十一時三十分許，即以「白衣」之名義
    先向台南市第四分局刑事組檢舉被告販賣毒品安非他命，並
    於同日下午十三時許先至該刑事組製作筆錄，又有証人甲○
    ○之九十一年三月十四日警詢筆錄附卷足憑，暨証人甲○○
    與被告上開交易毒品安非他命之過程等情觀之，足認被告確
    係於証人甲○○向台南市第四分局刑事組檢舉後，被告始在
    「安億橋」為知情埋伏之警員當場逮獲；且証人甲○○係先
    以電話向該刑事組檢舉後，再製作警詢筆錄、聯絡被告購買
    毒品交易，則証人甲○○顯係向該刑事組檢舉被告販賣毒品
    後，為配合警方查緝毒品，而向被告聯絡購買毒品安非他命
    之事，被告並因而向証人林建成拿扣案之安非他命，至約定
    之交易地點欲販賣毒品安非他命與証人甲○○，可堪認定。
  (四)又本件遍查全卷，被告除本次販賣安非他命之行為外，均無
    証據足資佐証被告前尚有販賣毒品安非他命與証人甲○○，
    或其他人之犯行；再觀之被告之前科紀錄，除本件外，亦無
    販賣毒品之前科紀錄，有臺灣高等法院被告前案紀錄表在卷
    可稽。而被告此次與証人甲○○交易販賣毒品安非他命，既
    係因証人甲○○向台南市第四分局刑事組檢舉後，為配合警
    方查緝毒品，而主動與被告聯絡購買毒品，被告並因而向林
    建成拿取安非他命欲販賣與証人甲○○，足認被告係因司法
    警察以引誘或教唆犯罪之不正當手段，誘使起意販賣安非他
    命，揆之上開意旨，即難認被告應成立販賣第二級毒品安非
    他命未遂罪。此外，本件又查無其他積極証據足証被告本有
    販賣毒品之犯意，而非因警方之陷害教唆而起意販賣之販賣
    第二級毒品安非他命之犯行，應認不能証明被告犯罪。
五、原審不察，遽為被告有罪之判決，顯有未當。被告上訴否認
    犯罪，為有理由，應由本院將原判決予以撤銷，另為被告無
    罪判決之諭知。
據上論結，應依刑事訴訟法第369條第1項前段、第364條、第301
條第1項，判決如主文。
本案經檢察官張太龍到庭執行職務。
中    華    民    國    95    年    8     月    23    日
                  刑事第四庭      審判長法官  吳  志  誠
                                        法官  林  勝  木
                                        法官  陳  珍  如
以上正本證明與原本無異。
檢察官如不服本判決應於收受本判決後十日內向本院提出上訴書
，其未敘述上訴理由者並得於提起上訴後十日內向本院補提理由
書。
                                      書記官  岑     玢
中    華    民    國    95    年    8    月    28    日


司法院資訊處製作；財團法人民間司法改革基金會備份。
